【裁判字號】    99,毒抗,98
【裁判日期】    990429
【裁判案由】    毒品危害防制條例
【裁判全文】
臺灣高等法院刑事裁定                  99年度毒抗字第98號
抗  告  人
即  被  告  甲○○
上列抗告人因違反毒品危害防制條例案件，不服臺灣桃園地方法
院99年度毒聲字第251號，民國99年3月18日裁定（聲請案號：臺
灣桃園地方法院檢察署99年度毒偵字第742號），提起抗告，本
院裁定如下：
    主  文
抗告駁回。
    理  由
一、按施用第一、二級毒品為犯罪行為，毒品危害防制條例第10
    條定有處罰明文。故施用第一、二級毒品者，依前揭規定本
    應科以刑罰，惟基於刑事政策，對合於一定條件之施用者，
    則依同條例第20條、第23條之規定，施以觀察、勒戒或強制
    戒治之保安處分。又毒品危害防制條例於92年7月9日修正公
    布，自93年1月9日施行，刪除二犯及三犯之規定，一改修法
    前繁雜之處遇程序，並認施用毒品者係屬病患性犯人，以觀
    察、勒戒戒除其身癮，並以強制戒治去除其心癮。其中第20
    條、第23條將施用毒品之刑事處遇程序，區分為「初犯」、
    「5年內再犯」及「5年後再犯」。依其立法理由之說明：「
    初犯」，經觀察、勒戒或強制戒治後，應為不起訴處分或不
    付審理之裁定；經觀察、勒戒或強制戒治執行完畢釋放後，
    「5年內再犯」者，因其再犯率甚高，原實施之觀察、勒戒
    及強制戒治既已無法收其實效，爰依法追訴或裁定交付審理
    。至觀察、勒戒或強制戒治執行完畢釋放後，「5年後再犯
    」者，前所實施之觀察、勒戒或強制戒治已足以遮斷其施用
    毒品之毒癮，為期自新及協助其斷除毒癮，仍適用「初犯」
    規定，先經觀察、勒戒或強制戒治之程序。
二、抗告意旨略以：被告於民國（下同）91年底犯竊盜案件與毒
    品案件，先移送勒戒1個月，於92年初送戒治至92年底，後
    移送服刑（竊盜案）迄98年4月23日出獄。92年底至98年4月
    23日之服刑期間，尚不得計入「觀察、勒戒或強制戒治執行
    完畢釋放後5年內」之期間，是本件5年期間尚未戒治，不得
    逕送觀察、勒戒云云。
三、經查：本件被告前曾於91年間施用毒品案件，經臺灣板橋地
    方法院於91年8月13日以91年度毒聲字第2571號裁定令入勒
    戒處所觀察、勒戒，復因有繼續施用傾向，經同院以91年度
    毒聲字第3858號裁定令入戒治處所施以強制戒治，嗣因同院
    於92年9月17日以92年度毒聲字第2905號裁定停止戒治出所
    ，同年11月24日期滿，未經撤銷停止戒治，有本院被告前案
    紀錄表附卷可參（詳見原審卷第11、12、13頁）。本件被告
    施用毒品犯行為99年1月29日上午9時許，即發生在前次強制
    戒治執行完畢釋放5年後，且此期間被告並無再犯其他施用
    毒品罪，而經司法機關追訴處罰、或另施以勒戒等保安處分
    ，核與毒品危害防制條例第20條第3項之規定相符，自應循
    觀察勒戒、強制戒治之程序辦理，而非刑事處罰。從而，原
    審以檢察官聲請諭知抗告人施用第一級及第二級毒品罪，令
    入勒戒處所施以觀察、勒戒，經核其認事用法均無不合。抗
    告意旨徒以其92年底至98年4月23日之期間係他案執行期間
    不得計入5年期間云云，純屬被告對法律之誤解。是本件抗
    告，為無理由，應予駁回。
據上論斷，應依刑事訴訟法第412條，裁定如主文。
中    華    民    國    99    年    4     月    29    日
                  刑事第二十庭審判長法  官  楊貴雄
                                    法  官  周明鴻
                                    法  官  林銓正
以上正本證明與原本無異。
不得再抗告。
                                    書記官  張淨卿
中    華    民    國    99    年    4     月    29    日

司法院資訊處製作；財團法人民間司法改革基金會備份。
